臺灣高雄地方法院刑事判決　　　　　　　110年度訴字第368號
公　訴　人　臺灣高雄地方檢察署檢察官
被　　　告　張慶宗


選任辯護人　胡仁達律師
　　　　　　吳珮瑜律師
上列被告因毒品危害防制條例案件，經檢察官提起公訴（110 年
度偵字第4280號），及移送併案審理（110 年度偵字第11892 號
），本院判決如下：
    主  文
張慶宗犯販賣第二級毒品未遂罪，累犯，處有期徒刑貳年捌月；
扣案如附表編號1 、2 所示之物均沒收銷燬；扣案如附表編號3
所示之物沒收。
    犯罪事實
一、張慶宗明知甲基安非他命係毒品危害防制條例第2 條第2 項
    第2 款所定之第二級毒品，不得非法持有及販賣，竟基於販
    賣第二級毒品甲基安非他命以營利之犯意，於民國110 年1
    月19日8 時54分，利用行動電話連結網際網路，以暱稱「男
    / 高雄/ 企鵝」登入通訊軟體BAND（下稱BAND），在「高雄
    甜甜執著區」討論區刊登「高雄找執商請找我」之暗示販賣
    第二級毒品甲基安非他命之訊息。嗣內政部警政署高雄港務
    警察總隊（下稱高雄港務警察總隊）員警於110 年2 月4 日
    執行網路巡邏發現上開訊息後，即喬裝買家，於同日16時13
    分起至同日17時32分許，以BAND詢問張慶宗「哪款？」、「
    你半隻怎算」等暗語詢問販賣毒品之種類及價額，張慶宗即
    回以「感的」、「4 」等語，雙方達成以新臺幣（下同）4,
    000 元之價格交易第二級毒品甲基安非他命之合意，並交換
    通訊軟體微信（下稱微信）帳號供後續聯繫。喬裝買家之員
    警遂於同日17時33起至18時32分許，以微信（起訴書誤載為
    通訊軟體LINE，應予更正）與暱稱「好運到」之張慶宗相約
    於同日19時許，在高雄市○○區○○○路0000號統一超商進
    行交易。嗣喬裝買家之員警於同日19時許抵達上開統一超商
    與張慶宗碰面後，張慶宗將喬裝買家之員警帶至高雄市○○
    區○○○路0000號巷口，交付甲基安非他命1 包（驗前、驗
    後淨重及驗前總純質淨重均詳如附表編號1 所載）予無購買
    真意之員警，並收取價金4,000 元後，該員警立即表明身份
    ，當場逮捕張慶宗，交易因而未遂。員警當場扣得如附表所
    示之物，始悉上情。
二、案經高雄港務警察總隊報告臺灣高雄地方檢察署（下稱高雄
    地檢署）檢察官偵查起訴。
    理  由
壹、程序方面：
    本判決下開所引用具有傳聞證據性質之證據資料，經檢察官
    、被告張慶宗及其辯護人於本院行審理程序時，均表示同意
    作為證據（見本院110 年度訴字第368 號卷【下稱訴字卷】
    第120 至121 頁、第214 至215 頁），本院審酌該等證據作
    成之情況，既無違法取得情事，復無證明力明顯過低等情形
    ，認以之作為證據應屬適當，依刑事訴訟法第159 條之5 第
    1 項規定，均有證據能力。又本判決後述所引用之非供述證
    據部分，與本案均有關聯性，且查無違反法定程序取得之情
    ，依刑事訴訟法第158 條之4 規定反面解釋，亦具證據能力
    。
貳、實體方面
一、認定犯罪事實之證據及理由：
  ㈠上開犯罪事實，業據被告於警詢、偵查中及本院審理時均坦
    承不諱（見高雄港務警察總隊高港警刑字0000000000號卷【
    下稱警卷】第5 至7 頁、第10至13頁、第17頁，高雄地檢署
    110 年度偵字第4280號卷【下稱偵卷】第11頁，訴字卷第11
    9 頁、第214 頁、第222 頁），並有高雄港務警察總隊員警
    職務報告書（見警卷第1 頁）、被告於BAND「高雄甜甜執著
    區」討論區刊登販賣毒品之訊息（見警卷第20頁）、被告與
    喬裝買家之員警之BAND及微信對話紀錄（見警卷第20至26頁
    ）、現場蒐證及扣案物品照片（見警卷第62至67頁）、高雄
    港務警察總隊搜索扣押筆錄、扣押物品目錄表及收據（見警
    卷第35至40頁）等在卷可稽，及如附表所示之物扣案為憑（
    見訴字卷第187 至189 頁）。而扣案如附表編號1 、2 所示
    之白色結晶2 包，經送鑑定，結果均含第二級毒品甲基安非
    他命成分（驗前、驗後淨重及驗前總純質淨重均詳如附表編
    號1 、2 所載），有高雄市立凱旋醫院110 年3 月11日高市
    凱醫驗字第67309 號濫用藥物成品檢驗鑑定書、110 年5 月
    21日高市凱醫驗字第68128 號濫用藥物成品檢驗鑑定書附卷
    可參（見高雄港務警察總隊高港警刑字0000000000號卷第48
    頁，高雄地檢署110 年度偵字第11892 號卷第79頁），足認
    被告上開自白與事實相符，並有證據補強，自堪採為認定犯
    罪事實之依據。
  ㈡按販賣毒品之所謂販賣行為，須行為人主觀上有營利意圖，
    且客觀上有販入或賣出毒品行為，即足構成，至於實際上是
    否已經獲利，則非所問。又政府為維護人民健康及社會秩序
    ，對於非法販賣毒品之行為查緝甚嚴，並科以極重刑責，而
    甲基安非他命之價格並非低廉，取得亦屬不易，復因無法公
    然交易、無公定價格，容易分裝並增減份量，每次買賣之價
    量，可能隨時依雙方關係深淺、資力、需求量及對行情之認
    知、來源是否充裕、查緝是否嚴謹、購買者被查獲時供述購
    買對象之可能風險評估等情形，而異其標準，因之販賣之利
    得除經被告供明，或帳冊價量均臻明確外，委難查得實情；
    是縱未確切查得販賣賺取之實際差價，尚難執此認意圖營利
    之事證有所不足。換言之，販賣之人從價差或量差中牟利之
    方式雖異，其意圖營利之販賣行為則同一，茍無利可圖，應
    無甘冒查緝法辦重刑之危險，平白無端為該買賣之工作，是
    販毒者其販入之價格必較售出之價格低廉，而有從中賺取買
    賣差價牟利之意圖及事實，應屬合理之認定。被告於警詢及
    本院審理時均自承：本次交易，伊可獲利500 元等語（見警
    卷第17頁，訴字卷第119 頁、第225 頁），足證被告為本案
    販賣甲基安非他命之犯行，其主觀上具有以販賣甲基安非他
    命從中賺取不法利益之營利意圖，至為明顯。
  ㈢綜上所述，本件事證已臻明確，被告前開販賣第二級毒品未
    遂之犯行堪以認定，應依法論科。
二、論罪科刑之理由：
  ㈠罪名及罪數：
  ⒈按甲基安非他命係毒品危害防制條例第2 條第2 項第2 款所
    列之第二級毒品，不得非法持有及販賣。次按販賣毒品之犯
    行，以售賣者與購買者雙方就買賣毒品之重要內容有所意思
    表示而達成契約之合致時，即已著手於販賣毒品構成要件之
    行為（最高法院100 年度台上字第6466號判決意旨參照）。
    又刑事偵查技術上所謂之「釣魚偵查」，係指對於原已犯罪
    或具有犯罪故意之人，以設計引誘之方式，使其暴露犯罪事
    證，而加以逮捕或偵辦而言，此純屬偵查犯罪技巧之範疇，
    並未違反憲法對於基本人權之保障，且於公共利益之維護有
    其必要性存在，又於此情形，因毒品購買者為辦案佯稱購買
    ，而將販賣者誘出以求人贓俱獲，因其無實際買受之真意，
    且在警察監視之下伺機逮捕，事實上亦不能真正完成買賣，
    則該次行為，僅能論以販賣未遂（最高法院100 年度台上字
    第4498號判決意旨參照）。經查，被告以行動電話連結網際
    網路後，登入BAND聊天室，刊登暗示販賣甲基安非他命之「
    高雄找執商請找我」訊息，欲吸引想購買毒品之不特定第三
    人見其刊登之訊息後與其聊天，其本有販賣第二級毒品甲基
    安非他命之故意，灼然至明，且被告已與喬裝買家之員警就
    交易甲基安非他命之價金等重要內容已達成合致，已著手販
    賣毒品行為，因喬裝買家之員警自始無實際與被告交易之真
    意，僅能論以販賣未遂。
  ⒉是核被告所為，係犯毒品危害防制條例第4 條第6 項、第2
    項之販賣第二級毒品未遂罪。被告於販賣前持有第二級毒品
    甲基安非他命之低度行為，為販賣之高度行為所吸收，不另
    論罪。又檢察官移送併案審理部分（110 年度偵字第11892
    號），與本案之犯罪事實相同，為同一案件，本院自得併予
    審理。
  ㈡刑之加重、減輕事由：
  ⒈累犯加重：
    被告前因違反保護令、施用毒品等案件，經本院分別以105
    年度簡字第3811號、106 年度審易字第152 號、106 年度簡
    字第1758號判決分別判處有期徒刑3 月（共2 罪）、5 月、
    3 月確定，上開各罪嗣經本院以108 年度聲字第152 號裁定
    應執行有期徒刑1 年確定（下稱甲案）；又因違反保護令、
    施用毒品案件，經本院分別以107 年度簡字第2762號、106
    年度簡字第3310號、臺灣橋頭地方法院以106 年度簡字2156
    號判決各判處有期徒刑3 月、6 月、6 月確定，上開各罪嗣
    經本院以108 年度聲字第151 號裁定應執行有期徒刑1 年1
    月確定（下稱乙案）；復因施用毒品案件，經本院以107 年
    度審易字第1316號判決判處有期徒刑4 月確定（下稱丙案）
    ，嗣甲案、乙案及丙案，接續執行，被告於109 年3 月26日
    縮短刑期假釋出監，於109 年10月6 日保護管束期滿假釋未
    經撤銷，視為執行完畢等情，有臺灣高等法院被告前案紀錄
    表在卷足憑，被告於上開徒刑執行完畢後5 年內，故意再犯
    本案有期徒刑以上之罪，符合刑法第47條第1 項累犯規定，
    為累犯。依司法院釋字第775 號解釋文及理由之意旨，係指
    構成累犯者，不分情節，一律加重最低本刑，於不符合刑法
    第59條所定要件之情形下，致生行為人所受之刑罰超過其所
    應負擔罪責之個案，不符罪刑相當原則、比例原則。於此範
    圍內，在修正前，為避免發生上述罪刑不相當之情形，法院
    就該個案應裁量是否加重最低本刑；依此，該解釋係指個案
    應量處最低法定刑、又無法適用刑法第59條在內減輕規定之
    情形，法院應依此解釋意旨裁量不予加重最低本刑（最高法
    院108 年度台上字第338 號判決亦同此旨），本院考量被告
    並未因上開案件徒刑之執行而知所警惕，再犯本案犯行，對
    刑罰反應力薄弱，非屬司法院釋字第775 號中所稱「一律加
    重最低本刑，於不符合刑法第59條所定要件之情形下，致生
    行為人所受之刑罰超過其所應負擔罪之個案」，故其所犯毒
    品危害防制條例第4 條第6 項、第2 項販賣第二級毒品未遂
    罪，除法定本刑為無期徒刑部分，依法不得加重其刑外，其
    餘部分仍依刑法第47條第1 項規定加重其刑。
  ⒉未遂減輕事由：
    按未遂犯之處罰，以有特別規定者為限，並得按既遂犯之刑
    減輕之，刑法第25條第2 項定有明文。查被告雖已著手販賣
    第二級毒品甲基安非他命之實行，惟因係員警喬裝買家，自
    始不具購毒真意，事實上不能真正完成買賣毒品行為，被告
    所犯本案犯行所生損害較既遂犯為輕，爰依刑法第25條第2
    項之規定，按既遂犯之刑減輕之。
  ⒊毒品危害防制條例第17條第2 項減輕事由：
    按犯第4 條至第8 條之罪於偵查及歷次審判中均自白者，減
    輕其刑，毒品危害防制條例第17條第2 項定有明文。查被告
    就本案販賣第二級毒品未遂犯行，於偵查及審判中均自白不
    諱，業如前述，符合前揭偵審自白減輕規定鼓勵犯罪行為人
    自白、悔過，以期訴訟經濟、節約司法資源而設之立法目的
    ，有毒品危害防制條例第17條第2 項減刑之適用，爰依毒品
    危害防制條例第17條第2 項之規定減輕其刑。
  ⒋被告無毒品危害防制條例第17條第1 項減輕事由：
  ⑴辯護人固為被告辯稱略以：依高雄港務警察總隊110 年8 月
    16日及同年9 月15日函文可知偵查機關確係因被告於偵查中
    供出毒品上游黃○○（基於偵查不公開，不予揭露）後，因
    而查獲毒品上游黃○○販賣第一級毒品及第二級毒品之犯行
    ，應認被告符合毒品危害防制條例第17條第1 項之規定，應
    依毒品危害防制條例第17條第1 項規定減輕其刑云云。
  ⑵惟按毒品危害防制條例第17條第1 項所謂「供出毒品來源」
    ，係指犯該條項所定各罪之人，供出其所犯上開各罪該次犯
    行之毒品來源而言。亦即其供出之毒品來源，必須與其被訴
    之各該違反毒品危害防制條例犯行有直接因果關聯者，始得
    適用上開規定減免其刑，並非漫無限制（最高法院108 年台
    上字第1001號刑事判決參照）。
  ⑶經查：
  ①被告雖曾供出其毒品來源為黃○○（綽號五百）、凌○○（
    綽號天勇），而警方亦依其供述查獲黃○○，並移送高雄地
    檢署偵辦，有高雄港務警察總隊110 年8 月16日高港警刑字
    第1109906956號函、110 年9 月15日高港警刑字第11099080
    03號函暨所附刑事案件移送書等在卷可參（見訴字卷第137
    至138 頁、第191 至198 頁），然觀之上開刑事案件移送書
    ，黃○○販賣第一、二級毒品之對象並非被告，難認被告所
    供出其與黃○○間之毒品交易情節與本案具有直接關聯。況
    被告於警詢時供稱：扣案的第二級毒品，伊是跟「五百」及
    「天勇」購買，伊於1 個多月前跟「五百」購買，於上個星
    期跟「天勇」購買等語（見警卷第13頁），復於本院審理時
    供稱：扣案的毒品伊是1 、2 個禮拜前購買，伊1 個多月前
    跟「五百」購買，快施用完了，於上個禮拜再跟「天勇」購
    買，並將2 包混在一起，伊跟「五百」購買2 、3 錢，一錢
    平均可用一個禮拜等語（見訴字卷第223 至224 頁），依被
    告上開所述，其係於本案犯行前1 個多月向「五百」即黃○
    ○購買2 、3 錢之甲基安非他命，依其自陳每個星期施用一
    錢之頻率，於本案犯行時，其向「五百」購買之甲基安非他
    命，應已用罄，則被告為警查獲時所扣得之甲基安非他命難
    認是向「五百」所購買。自不能認定有因被告此部分供述，
    而查獲其他正犯或共犯。
  ②被告雖另供稱其毒品來源為凌○○，惟其供述內容因無相關
    事證可佐，警方亦未因被告之供述而查獲凌○○販毒之情事
    ，有高雄港務警察總隊110 年9 月15日高港警刑字第110990
    8003號函及本院辦理刑事案件電話紀錄查詢表附卷可憑（見
    訴字卷第191 至192 頁、第207 頁）。是亦不能認定有因被
    告此部分供述，而查獲其他正犯或共犯。
  ⑷此外，遍查本案卷證，亦無可認定被告本案犯行之毒品來源
    ，確與其上開供述毒品來源有直接關係，且因被告之供述而
    查獲之證據，依據前揭說明，自不能認定被告所供情節與本
    案販賣第二級毒品犯行之毒品來源有關，故被告於本案無毒
    品危害防制條例第17條第1 項規定之適用。
  ⒌準此，被告就本案犯行，同有累犯加重及偵審自白、未遂減
    刑事由，應依刑法第71條第1 項、第70條之規定，先加後遞
    減其刑（法定刑為無期徒刑部分，依法不得加重其刑）。
  ㈢量刑依據：
    爰以行為人之責任為基礎，審酌被告明知毒品戕害施用者之
    身心健康，難以戒除，詎其無視法律禁令，販賣第二級毒品
    甲基安非他命，殊值非難；惟念及被告犯後坦承犯行，態度
    尚可；另酌以被告與喬裝買家之員警約定交易第二級毒品之
    金額非鉅，扣案之甲基安非他命未及流入市場，於第三人取
    得前即遭警查獲；並審酌被告雖不符合毒品危害防制條例第
    17條第1 項減免其刑之規定，然於偵查中配合警方偵辦，供
    出販賣毒品者；兼衡被告除前開構成累犯部分不予重複評價
    外，於本案之前另有持有毒品、槍砲彈藥刀械管制條例、妨
    害公務、詐欺、偽造文書等前科紀錄，有臺灣高等法院被告
    前案紀錄表在卷足憑，素行非佳；復衡以被告於本院審理時
    陳稱因沒有錢，故將身上的毒品變賣之犯罪動機，國中畢業
    之智識程度，從事臨時工，經濟狀況勉持，未婚之生活狀況
    （見訴字卷第226 頁）等一切情狀，量處如主文所示之刑，
    以資儆懲。
三、沒收暨沒收銷燬之宣告：
  ㈠附表編號1 、2 所示之第二級毒品甲基安非他命2 包 ：
  ⒈按查獲之第一、二級毒品及專供製造或施用第一、二級毒品
    之器具，不問屬於犯罪行為人與否，均沒收銷燬之，毒品危
    害防制條例第18條第1 項前段定有明文。
  ⒉查，扣案如附表編號1 、2 所示之白色結晶各1 包，經送高
    雄市立凱旋醫院鑑定，結果確均含第二級毒品甲基安非他命
    成分（驗前、驗後淨重及驗前總純值淨重均詳如附表編號1
    、2 所載）乙節，業經說明如前。附表編號1 所示之甲基安
    非他命1 包是被告與喬裝買家之員警交易時交付與員警的，
    而被告於本院準備程序時供稱：交付給喬裝買家之員警之毒
    品，係從扣案之另一包毒品（即附表編號2 ）中取出的等語
    （見訴字卷第119 頁），堪認附表編號2 所示之第二級毒品
    甲基安非他命1 包應屬被告本案犯行販賣剩餘。是以，附表
    編號1 、2 所示之第二級毒品甲基安非他命2 包，不問屬於
    行為人與否，均應依毒品危害防制條例第18條第1 項前段之
    規定，宣告沒收銷燬之。而盛裝上開毒品之外包裝袋各1 只
    ，係防止毒品裸露、逸出、潮濕，便於持有，與其上所殘留
    之毒品難以析離，且無析離之實益與必要，應視同毒品，一
    併依上開規定沒收銷燬之。至鑑定用罄之部分，既已滅失，
    自無庸再為諭知沒收銷燬，併予敘明。
  ㈡犯罪所用之物：
  ⒈按犯第4 條至第9 條、第12條、第13條或第14條第1 項、第
    2 項之罪者，其供犯罪所用之物，不問屬於犯罪行為人與否
    ，均沒收之，毒品危害防制條例第19條第1 項定有明文。
  ⒉查，扣案如附表編號3 所示之NOKIA 廠牌行動電話1 支（含
    門號0000000000號SIM 卡1 枚），是被告所有，供其於本案
    犯行，作為聯絡販賣毒品事宜使用等情，業據被告於警詢及
    本院審理時供陳在卷（見警卷第6 頁，訴字卷第119 頁），
    應依毒品危害防制條例第19條第1 項規定宣告沒收。
  ㈢至被告就本案販賣第二級毒品未遂犯行，因被員警查獲而未
    實際收取犯罪所得，自毋庸諭知沒收。
  ㈣本案既宣告多數沒收，應依刑法第40條之2 第1 項規定併執
    行之。
據上論斷，應依刑事訴訟法第299 條第1 項前段，毒品危害防制
條例第4 條第2 項、第6 項、第17條第2 項、第18條第1 項前段
、第19條第1 項，刑法第11條、第25條第2 項、第47條第1 項、
第40條之2 第1 項，判決如主文。
本案經檢察官黃嬿如提起公訴，檢察官郭麗娟到庭執行職務。
中    華    民    國   110    年    11    月    24    日
                  刑事第十庭    審判長法  官  曾鈴媖
 
                                      法  官  蔣文萱
 
                                      法  官  吳俞玲
以上正本證明與原本無異。
如不服本判決應於收受判決後20日內向本院提出上訴書狀，並應
敘述具體理由。其未敘述上訴理由者，應於上訴期間屆滿後20日
內向本院補提理由書（均須按他造當事人之人數附繕本）「切勿
逕送上級法院」。
中    華    民    國   110    年    11    月    24    日
                                      書記官  張傑琦
附錄本判決論罪科刑法條全文：
《毒品危害防制條例第4 條第2 項、第6 項》
製造、運輸、販賣第二級毒品者，處無期徒刑或 10 年以上有期
徒刑，得併科新臺幣 1 千 5 百萬元以下罰金。
前五項之未遂犯罰之。
附表：扣案物
┌──┬─────────┬─────────┬──────────┬────┐
│編號│扣案物品名稱      │鑑定結果          │說明                │沒收與否│
│    │                  │                  │                    │及依據  │
├──┼─────────┼─────────┼──────────┼────┤
│1   │第二級毒品安非他命│①外觀及送驗說明：│被告於本案犯行，交付│依毒品危│
│    │1 包（含包裝袋1 只│  結晶白色，檢驗前│予喬裝買家之員警的甲│害防制條│
│    │，毛重1.12 公克） │  淨重0.964 公克、│基安非他命          │例第18條│
│    │                  │  檢驗後淨重0.941 │                    │第1 項前│
│    │                  │  公克            │                    │段規定沒│
│    │                  │②檢驗結果：含第二│                    │收銷燬  │
│    │                  │  級毒品甲基安非他│                    │        │
│    │                  │  命成分          │                    │        │
│    │                  │③純度約80.61 ％，│                    │        │
│    │                  │  檢驗前總純質淨重│                    │        │
│    │                  │  約0.777 公克    │                    │        │
├──┼─────────┼─────────┼──────────┼────┤
│2   │第二級毒品安非他命│①外觀及送驗說明：│被告於本案犯行，販賣│依毒品危│
│    │1 包（含包裝袋1 只│  結晶白色，檢驗前│剩餘之甲基安非他命  │害防制條│
│    │，毛重9.2 公克）  │  淨重8.277 公克、│                    │例第18條│
│    │                  │  檢驗後淨重8.229 │                    │第1 項前│
│    │                  │  公克            │                    │段規定沒│
│    │                  │②檢驗結果：含第二│                    │收銷燬  │
│    │                  │  級毒品甲基安非他│                    │        │
│    │                  │  命成分          │                    │        │
│    │                  │③純度約79.56 ％，│                    │        │
│    │                  │  檢驗前總純質淨重│                    │        │
│    │                  │  約6.585公克     │                    │        │
├──┼─────────┼─────────┼──────────┼────┤
│3   │NOKIA 廠牌行動電話│無                │被告所有，供其於通訊│依毒品危│
│    │1 支（含門號097989│                  │軟體BAND刊登販賣毒品│害防制條│
│    │6702號SIM 卡1 枚；│                  │訊息及與喬裝買家之員│例第19條│
│    │IMEI：000000000000│                  │警聯絡交易毒品之用  │第1 項規│
│    │445/452 ）        │                  │                    │定沒收  │
└──┴─────────┴─────────┴──────────┴────┘